【裁判字號】    97,易,1094
【裁判日期】    980417
【裁判案由】    詐欺
【裁判全文】
臺灣臺南地方法院刑事判決              97年度易字第1094號
公  訴  人  臺灣臺南地方法院檢察署檢察官
被      告  戊○○
上列被告因詐欺等案件，經檢察官提起公訴（九十七年度偵緝字
第七四九號）暨移送併辦（九十七年度偵字第七八八三號、第一
三一０八號、第一二三三八號），本院判決如下：
    主  文
戊○○幫助意圖為自己不法之所有，以恐嚇使人將本人之物交付
，處有期徒刑陸月，減為有期徒刑參月，如易科罰金，均以新台
幣貳仟元折算壹日。
    事  實
一、戊○○主觀上預見提供金融機構之帳戶供不明人士使用，易
    為歹徒作為財產犯罪之工具，竟捨此不顧，仍基於幫助他人
    詐欺取財與恐嚇取財之不確定故意，於民國九十六年三月七
    日前某日，在不詳地點，將其所申辦之第一商業銀行股份有
    限公司五甲分行所開設之帳戶（帳號：000000000
    00號）存摺、提款卡及密碼提供予真實姓名年籍不詳之詐
    欺及恐嚇集團成員，並告知前開帳戶之提款卡密碼等資訊，
    用以便利他人犯罪後，將贓款存入該帳戶而取得犯罪所得。
    嗣該詐欺及恐嚇集團內成員，取得前揭帳戶之存摺、提款卡
    及密碼後，即與其所屬犯罪集團基於詐欺取財之犯意聯絡，
    於附表所示之時間，以附表所示之方式詐騙及恐嚇如附表所
    示被害人（詐騙與恐嚇之時間、方式、款項等事項，詳附表
    ）。致使附表所示被害人陷於錯誤或心生畏懼而交付財物。
二、案經桃園縣警察局平鎮分局報告台灣桃園地方法院檢察署檢
    察官呈請台灣高等法院檢察署檢察長令轉臺灣臺南地方法院
    檢察署檢察官偵查起訴暨移送併辦。
    理  由
壹、程序部分：按被告以外之人於審判外之陳述，經當事人於審
    判程序同意作為證據，法院審酌該言詞陳述或書面陳述作成
    時之情況，認為適當者，亦得為證據，刑事訴訟法第一百五
    十九條之五第一項定有明文。查被告於本院審理時對證人即
    被害人丙○○、乙○○等人於警詢時所為筆錄之證據能力未
    予爭執，且本院依卷內資料審酌該警詢筆錄作成時之情況，
    亦認為並未有何違背法律或其他相關規定之情事，而應認為
    適當，是依刑事訴訟法第一百五十九條之五第一項之規定，
    上開被害人於警詢所作之筆錄，為傳聞法則之例外而具有證
    據能力，本院自得引為判決參考之依據，先予敘明。
貳、實體部分：
一、訊據被告戊○○固坦承申辦前開第一銀行帳戶等情，惟矢口
    否認涉有幫助詐欺及恐嚇取財罪嫌，辯稱：其所持有之前開
    帳戶係其前男友丁○○私下竊走使用，並非其交付予他人使
    用云云。
二、經查：
  (一)被告於九十四年十二月二十日申辦前述第一銀行等情，業經
    被告於本院審理時自承在卷，並有第一銀行九十六年三月二
    十三日（９６）一五字第五二號函送之前開帳戶開戶基本資
    料及存款往來交易明細各一份（參見台灣桃園地方法院檢察
    署九十六年度偵字第一七四六０號卷第一八頁至第二五頁）
    ，此部分事實應堪認定。另被害人丙○○、乙○○於附表所
    示時間，遭人以附表所示方法詐騙及恐嚇而分別依指示將如
    附表所示之款項匯款至被告申辦之前揭帳戶內等情，亦據被
    害人丙○○、乙○○於警詢中證述遭詐欺取財、恐嚇取財之
    情節明確，並有被害人丙○○、乙○○等人匯款之執據、自
    動提款機交易明細各紙在案可佐，此部分事實亦堪認定。
  (二)被告於本院審理時，雖否認將其所申辦之第一銀行帳戶交予
    他人云云。惟觀被告於九十六年四月二十九日初次警詢中供
    稱：前開帳戶係其於九十六年二月間，出借予其男友陳郁松
    云云（參見台灣桃園地方法院檢察署九十六年度偵字第一七
    四六０號卷第五頁至第六頁）；復於九十六年六月十四日於
    警詢複訊時改稱：其所持用之前開帳戶係借予友人「周俊凱
    」使用云云（參見台灣桃園地方法院檢察署九十六年度偵字
    第一七四六０號卷第九頁）；嗣於九十七年六月十四日至台
    灣台南地方法院檢察署應訊時先供稱：前開帳戶之存摺等資
    料，經其置於機車置物箱內，並在九十六年三月八日在台南
    縣永康市○○路遺失云云；待承辦檢察官當庭指摘其於警詢
    中供稱該帳戶係交予男友使用，被告復改稱：係周俊凱未經
    其同意擅自拿走其帳戶資料云云（參見台灣台南地方法院檢
    察署九十七年度偵緝字第七四九號卷第一七頁至第一八頁）
    ；而於本院審理時再次改稱：其所持帳戶係遭「周俊凱」取
    走，並稱：周鈞凱之真名為丁○○云云。綜觀被告自警詢起
    至本院審理過程中，其就前開帳戶資料之去向，前後供述不
    一，差異甚鉅。而帳戶存摺、提款卡等資料，均為個人理財
    、資金調度所必須之物，具有高度屬人性，倘非被告交予他
    人使用而刻意隱瞞該帳戶資料之去向，衡情當無就帳戶資料
    去向前後供述差異如此巨大之可能。
  (三)證人丁○○於本院審理時具結後證稱：其與被告曾為男女朋
    友，並曾同居於其高雄縣鳳山市住處達半年之久，嗣後復以
    被告名義租屋同居，嗣於九十六年一月一日分手；其與被告
    為男女朋友關係時，曾為被告保管帳戶，但於被告不告而別
    後，憤而撕毀被告之帳戶資料，並於日後被告打電話詢問帳
    戶下落時告知業已將之撕毀等語（參見本院卷第六四頁至第
    六五頁），而被告於九十六年五月十八日至屏東縣警察局刑
    事警察大隊應訊時，亦供稱：其所持用之前開第一銀行帳戶
    ，因前男友丁○○於九十五年十一月拿去丟掉，所以其於九
    十六年三月五日辦理補發等語（參見刑警大隊刑案偵查卷宗
    第三四七頁），此與證人丁○○於本院審理時所為證詞，除
    就日期稍有出入外，餘皆符合，足認證人丁○○前開證詞與
    事實相符，堪以採信。又被告與證人丁○○為男女朋友關係
    ，當無不知其真名之理，此觀被告於屏東縣警察局刑事警察
    大隊應訊時，即可陳述證人丁○○之真名之情形即可得知。
    然被告於本院行準備程序時，猶稱其男友名曰「周俊凱」，
    並誑稱：嗣後向兩人同居之房東查詢，始知證人真實姓名為
    丁○○云云，足見被告刻意隱瞞前情而為不實之陳述，其前
    開辯解顯屬事後推諉卸責之詞，不足採信。
  (四)按銀行帳戶之功用，無非提供申辦帳戶者持以存提款項，或
    藉以轉帳予他人。而申辦帳戶時，亦僅存入小額款項開戶即
    可，無需另行支付高額費用，是需用帳戶者，無須負擔大量
    成本即可自己申辦。是使用他人帳戶者，無非意欲將帳戶用
    以不法，藉以隱瞞實際使用帳戶者之身分，以避司法機關查
    緝。查被告將其持有之第一銀行帳戶交予他人使用，並告知
    提款卡密碼之際，當可預見其交付之帳戶，可能遭人用以不
    法。從而，被告交付第一銀行帳戶之存摺及提款卡等物予他
    人，使該他人得以詐騙被害人丙○○並恐嚇被害人乙○○，
    其幫助詐欺取財及恐嚇犯行明確，堪以認定，應依法論科。
二、被告基於幫助詐欺取財、恐嚇取財之不確定故意，將其第一
    銀行帳戶交予他人，作為詐欺取財、恐嚇取財用之匯款帳戶
    ，幫助不明歹徒取得詐欺及恐嚇所得之款項等行為，係犯刑
    法第三十條第一項、第三百三十九條第一項之幫助詐欺取財
    罪、第三十條第一項、第三百四十六條第一項之幫助恐嚇取
    財罪。被告本於一幫助他人犯罪之不確定故意，將其持有之
    銀行帳戶交予他人，作為他人詐欺取財及恐嚇取財用之匯款
    帳戶，幫助不明歹徒取得詐欺款項，為想像競合犯，依刑法
    第五十五條之規定，應從一重之幫助恐嚇取財罪處斷。另被
    告所為係幫助正犯恐嚇取財，爰依刑法第三十條第二項之規
    定減輕之。又被告提供帳戶使犯罪集團得以於附表編號二所
    示時間實施附表編號二所示恐嚇取財犯行，雖未據起訴意旨
    論及，惟此部分犯罪事實與起訴意旨所載犯罪事實，具有裁
    判上一罪關係，應為起訴效力所及，本院得併予審酌，附此
    敘明。爰審酌被告犯罪之動機、目的、造成被害人所受損害
    、其交付帳戶供為犯罪取得財物之工具，造成犯罪偵查困難
    ，幕後犯罪人得以逍遙法外，致使此類犯罪手法層出不窮，
    嚴重危害交易秩序與社會治安、犯罪後復推諉刑責予他人，
    不斷否認犯行之態度等一切情狀，量處如主文所示之刑，並
    諭知以新台幣二千元折算一日之易科罰金之折算標準，以資
    警惕。另
    本件被告犯罪行為之時間，係在九十六年四月二十四日以前
    ，所犯罪名宣告刑在有期徒刑一年六月以下，合於中華民國
    九十六年罪犯減刑條例第二條第一項第三款之規定，應減其
    宣告刑二分之一，並諭知以新台幣二千元折算一日之易科罰
    金之折算標準。
據上論斷，應依刑事訴訟法第二百九十九條第一項前段，刑法第
三十條、第三百三十九條第一項、第三百四十六條第一項、第五
十五條、第四十一條第一項前段，刑法施行法第一條之一，中華
民國九十六年罪犯減刑條例第二條第一項第三款、第七條，判決
如主文。
本案經檢察官甲○到庭執行職務
中    華    民    國    98    年    4    月    17    日
                      刑事第十二庭
                          審判長法  官  卓穎毓
                                法  官  莊玉熙
                                法  官  魏玉英
以上正本證明與原本無異。
如不服本判決應於收受本判決後10日內向本院提出上訴書狀，並
應敘述具體理由。其未敘述上訴理由者，應於上訴期間屆滿後20
日內向本院補提理由書狀（均須按他造當事人之人數附繕本）「
切勿逕送上級法院」。
                                書記官  秦建華
中    華    民    國    98    年    4    月    17    日
附錄法條：
中華民國刑法第339條
意圖為自己或第三人不法之所有，以詐術使人將本人或第三人之
物交付者，處5年以下有期徒刑、拘役或科或併科1千元以下罰金
。
中華民國刑法第346條
意圖為自己或第三人不法之所有，以恐嚇使人將本人或第三人之
物交付者，處6月以上5年以下有期徒刑，得併科1千元以下罰金
。
以前項方法得財產上不法之利益，或使第三人得之者，亦同。
前二項之未遂犯罰之。
以前項方法得財產上不法之利益或使第三人得之者，亦同。
前二項之未遂犯罰之。
附表：
┌──┬────┬───┬────┬────┬───────────┐
│編號│帳號    │被害人│詐騙時間│詐騙金額│詐騙手法              │
├──┼────┼───┼────┼────┼───────────┤
│1   │第一商業│丙○○│96年3月7│63,966元│取得被告上開第一商業銀│
│    │銀行五甲│      │日      │        │行帳戶之人及所屬詐騙集│
│    │分行帳號│      │        │        │團於網路上以援交為由，│
│    │00000000│      │        │        │佯稱欲確定其身分，致使│
│    │453號帳 │      │        │        │被害人陷於錯誤，而於同│
│    │戶      │      │        │        │日依指示轉帳匯出左列金│
│    │        │      │        │        │額至左列帳號。        │
├──┼────┼───┼────┼────┼───────────┤
│2   │同上。  │乙○○│97年3月8│95,000元│取得被告上開第一銀行帳│
│    │        │      │日      │、25,000│戶之人及所屬詐騙集團於│
│    │        │      │        │元      │左列時間撥打電話予被害│
│    │        │      │        │        │人，佯稱其在工作上得罪│
│    │        │      │        │        │人，需支付22萬元解決，│
│    │        │      │        │        │致乙○○心生畏懼而依指│
│    │        │      │        │        │示轉帳匯出左列金額至上│
│    │        │      │        │        │開帳號（另匯款10萬元至│
│    │        │      │        │        │另案被告洪啟峰名下帳戶│
│    │        │      │        │        │）。                  │
└──┴────┴───┴────┴────┴───────────┘


司法院資訊處製作；財團法人民間司法改革基金會備份。
